臺灣宜蘭地方法院刑事判決　　　　　　　 100年度訴字第26號
公　訴　人　臺灣宜蘭地方法院檢察署檢察官
被　　　告　黃文政
上列被告因誣告等案件，經檢察官提起公訴（99年度偵字第5148
號），被告於準備程序中就被訴事實為有罪之陳述，經本院合議
庭裁定改行簡式審判程序，並判決如下：
    主  文
黃文政犯誣告罪，處有期徒刑伍月；又犯偽證罪，處有期徒刑伍
月；應執行有期徒刑捌月。
    犯罪事實
一、黃文政與其友人謝鎮鴻前因施用毒品案件，於民國98年9月1
    9日下午4時50分許，為前臺北縣政府警察局（現改為新北市
    政府警察局，下同）警員在前臺北縣板橋市（現為新北市板
    橋區○○○路○段337號4樓401室查獲。嗣於警方追查黃文政
    與謝鎮鴻之毒品來源時，謝鎮鴻、黃文政均明知未曾向潘仁
    益購買毒品，然因謝鎮鴻先前與潘仁益有所嫌隙，且黃文政
    亦不知該如何回答警方，謝鎮鴻竟唆使（所涉犯教唆誣告及
    偽證罪部分，另由臺灣臺中地方法院檢察署偵查中）黃文政
    向警方誣指係向潘仁益購買毒品，而黃文政便意圖使潘仁益
    受刑事處分，於同日晚間11時10分許，以代號「A1」之身分
    在前臺北縣政府警察局（現改為新北市政府警察局）板橋分
    局後埔派出所（下稱後埔派出所）向承辦員警誣指「共向潘
    仁益買過二次毒品，第一次是98年9月8日在三峽鎮恩主公醫
    院附近向他買安非他命1包新臺幣（下同）1千元。第二次是
    98年9月12日在三峽恩主公醫院附近向他購買海洛因毒品1
    包1千元」，警方即將潘仁益以涉嫌販賣毒品之罪名移送臺
    灣板橋地方法院檢察署以98年度偵字第26210號案件偵辦（
    下稱上開偵查案件）。迄臺灣板橋地方法院檢察署檢察官於
    98年10月12日上午10時39分在該署第40 6偵查庭就上開偵查
    案件偵訊時，黃文政竟基於偽證之犯意，於接受檢察官訊問
    且在供前具結後，在潘仁益涉嫌販賣毒品而與案情有關係之
    重要事項虛偽證述：「（檢察官問：是否還記得在警詢中供
    述的潘仁益販賣毒品的時、地？）我不太記得時間，大約是
    七、八月，地點是在恩主公醫院。是以現金一千元買海洛因
    一包，也有跟他買過安非他命，也是在上開大約的時間購買
    的，地點也是在恩主公醫院」、「確實時間我忘記了，應該
    是警局所述時間較正確」等語。嗣上開偵查案件經臺灣板橋
    地方法院檢察署檢察官以潘仁益涉嫌販賣毒品罪提起公訴，
    並由臺灣板橋地方法院以99年度訴字第753號案件審理（下
    稱上開審理案件），迄99年8月19日上午9時30分，黃文政以
    證人身份在臺灣板橋地方法院第八法庭接受檢察官之詰問時
    ，即就其先前對上開潘仁益涉嫌販賣毒品之案件所為之陳述
    ，自白稱：「我沒有跟潘仁益買過毒品」、「謝鎮鴻就說我
    有看過他，叫我配合巡佐說我有跟他買過」等語，而上開審
    理案件即經臺灣板橋地方法院於99年9月13日判決潘仁益無
    罪確定。
二、案經臺灣板橋地方法院告發臺灣板橋地方法院檢察署檢察官
    呈請臺灣高等法檢察署檢察長令轉臺灣宜蘭地方法院檢察署
    檢察官偵查起訴。
    理  由
一、本案被告黃文政所犯係死刑、無期徒刑、最輕本刑為3年以
    上有期徒刑以外之罪，其於準備程序中就前揭被訴事實為有
    罪之陳述，經受命法官告知簡式審判程序之旨，並聽取被告
    、辯護人與公訴人之意見後，本院認無不得或不宜改依簡式
    審判程序進行之情事，依刑事訴訟法第273條之1第1項、第
    284條之1規定，裁定本案由受命法官獨任進行簡式審判程序
    ，合先敘明。
二、上揭犯罪事實，業據被告黃文政供認不諱，核與同案被告謝
    鎮鴻證述情節大致相符（詳99年度蒞字第6966號卷第20至23
    頁），並有被告於98年9月19日在後埔派出所製作之警詢筆
    錄（99年度偵字第26210號卷第19至23頁）及上開偵查案件
    以證人身分訊問被告之筆錄（詳同上卷第95至98頁）各1份
    附卷可稽。此外，復有上開審理案件判決書及潘仁益之刑案
    資料查註紀錄表各1份存卷可參，是被告之自白應與事實相
    符。本案事證已臻明確，被告犯行堪以認定，應依法論科。
三、核被告所為，犯刑法第169條第1項誣告罪、第168條偽證罪
    。所犯上開二罪間，犯意各別，罪名有異，應予以分論併罰
    。又被告於所虛偽陳述及誣告「潘仁益販賣毒品」之案件裁
    判確定前即於審理時自白其誣告及偽證犯行，均應依刑法第
    172條規定，減輕其刑。爰審酌被告誣指被害人潘仁益涉犯
    販賣毒品罪，復於作證時就案情重要事項為虛偽之證詞，使
    被害人受有刑事處罰之危險，及造成偵查、審判程序無益進
    行，妨害司法正義實現，亦妨害司法機關對案件審理之正確
    性，與造成司法資源之浪費，並考量其犯罪動機、目的、生
    活狀況、智識程度及犯後坦承犯行等一切情狀，分別量處如
    主文所示之刑，並依法定其應執行之刑，以示懲儆。
據上論斷，應依刑事訴訟法第273條之1第1項、第299條第1項前
段，刑法第168條、第169條第1項、第172條、第51條第5款，判
決如主文。
本案經檢察官王清白到庭執行職務。
中    華    民    國   100    年    2     月    11    日
                  刑事第二庭  法  官  張育彰
以上正本證明與原本無異。
如不服本判決應於收受本判決後10日內向本院提出上訴書狀，並
應敘述具體理由。若未敘述理由者，應於上訴期間屆滿後20日內
向本院補提理由書狀(均須按他造當事人之人數附繕本)。
                              書記官  陳靜宜
中    華    民    國   100    年    2     月    11    日
附錄本案論罪科刑法條全文
中華民國刑法第169條第1項
意圖他人受刑事或懲戒處分，向該管公務員誣告者，處7年以下
有期徒刑。
中華民國刑法第168條
於執行審判職務之公署審判時或於檢察官偵查時，證人、鑑定人
、通譯於案情有重要關係之事項，供前或供後具結，而為虛偽陳
述者，處7年以下有期徒刑。